臺灣板橋地方法院民事判決　　　　　　 100年度訴字第1163號
原　　　告　陳金珠
兼訴訟代理
人　　　　　王智偉
被　　　告　李國鳳
上列當事人間侵權行為損害賠償事件，本院於民國100年11月2日
言詞辯論終結，判決如下：
    主  文
被告應給付原告陳金珠新臺幣貳拾萬壹仟貳佰捌拾捌元，及自
民國一百年四月九日起至清償日止，按年息百分之五計算之利息
。
被告應給付原告王智偉新臺幣貳仟伍佰元，及自民國一百年四月
九日起至清償日止，按年息百分之五計算之利息。
原告其餘之訴駁回。
訴訟費用由被告負擔百分之三十，原告陳金珠負擔百分之六十九
，原告王智偉負擔百分之一。
本判決第一項得假執行。但被告以新臺幣貳拾萬壹仟貳佰捌拾
捌元為原告陳金珠預供擔保，得免為假執行。
本判決第二項得假執行。但被告以新臺幣貳仟伍佰元為原告王智
偉預供擔保，得免為假執行。
原告其餘假執行之聲請駁回。
    事實及理由
一、原告主張：
  (一)被告以駕駛計程車為業，於民國98年8月9日下午4時45分許
    ，駕駛車號BV-741號營業小客車，沿新北市○○區○○路4
    段往三峽方向行駛，行至土城區○○路○段與大暖路（左轉
    ）、三民路（前方右轉）三岔路口時，本應注意車前狀況，
    並保持行車安全間隔，隨時採取必要之安全措施，而依當時
    之情況並無不能注意之情事，竟疏未注意當時車前狀況與前
    車保持安全距離，致其右前車頭撞擊訴外人王木祥騎乘屬原
    告王智偉所有之車號GIB-765號重型機車左後車身，造成原
    告陳金珠（即機車後座乘客）跌落地上，原告陳金珠因此受
    有頭部外傷、右肩鎖骨遠端骨折等傷害，被告之業務過失傷
    害犯行，經原告陳金珠提出告訴後，由鈞院檢察署以99年度
    偵字第3392號起訴提起公訴，並經鈞院刑事庭以99年度交易
    字第560號刑事判決被告有罪在案。
  (二)原告陳金珠部分：原告陳金珠因被告之上開過失，無端遭逢
    此車禍之傷害，而受有下列損害：
  1.醫療費及增加生活上支付新臺幣（下同）7,665元：原告陳
    金珠因傷需經常付醫院治療，支出醫療費用共3,450元。又
    經醫囑尚須八字肩帶與頸圈固定，因而須購買八字肩帶及頸
    圈共1,700元，且原告因西醫無法緩解疼痛而求助中醫，因
    而支出中醫藥費2,515元，合計支出醫療費及增加生活上支
    出計7,665元。
  2.無法工作期間之薪資損失36萬元：原告受傷前任職於威盛物
    業管理顧問有限公司（下稱威盛公司）環保人員，每月薪水
    2萬元，因本件車禍受傷時，原告因有腦震盪而昏迷，醒來
    後經醫囑需配戴八字肩帶四個月以上，且因腰痛及外傷無法
    下床，需要家人照顧，臥床時間長達四個月，又該車禍造成
    的傷害一直無法痊癒，晚上常因疼痛無法入睡，手部無法舉
    高，完全無法勝任環保人員所需耗費體力之工作，自98年8
    月車禍發生後即無法正常工作休養迄今，以原告原工作月薪
    2萬元計算，原告於98年8月起因傷離職，迄至起訴前為止，
    共損失18個月薪水共36萬元。
  3.精神慰撫金50萬元：原告陳金珠因被告之過失不法侵害行為
    ，致身體受有頭部外傷、右肩鎖骨遠端骨折等傷害，迄今仍
    遺有手部無法舉高、疼痛無法入睡之腦震盪後遺症，甚至失
    去工作，需經長期治療，嚴重影響日常生活，精神上所受痛
    苦無法言喻，其精神上自受有相當之痛苦，故依民法第195
    條規定，請求非財產上損害賠償50萬元。
  4.綜上，原告陳金珠請求被告賠償共計867,665元（即醫療費
    與增加生活支出7,665+薪資損失36萬元+精神慰撫金50萬元
    ）。
  (三)原告王智偉部分：機車修理費用5,500元。本件車禍原告王
    智偉所有之車號GIB-765普通重型機車亦遭被告撞毀嚴重，
    修復費用需5,500元，亦應由被告負責賠償。
  (四)爰依侵權行為之法律關係提起本訴等語。併為聲明：1.被告
    應給付原告陳金珠867,665元，及自本訴狀繕本送達之翌日
    起至清償日止，按年息百分之五計算之利息。2.被告應給付
    原告王智偉5,500元，及自本訴狀繕本送達之翌日起至清償
    日止，按年息百分之五計算之利息。3.原告願供擔保，請准
    宣告假執行。
二、被告則以：原告未依規定左轉，阻擋被告車子的前方，原來
    雙方車子係平行。原告的車在被告車旁邊，到了路口左轉過
    來插到被告的車道，原告本來在被告的右側車道，但是原告
    左轉過來搶道。當初被告去鑑定委員會，樹林監理站拿機車
    相片給被告看，說機車車牌被彎成60到90度，是由後面撞上
    去的，但是事發當初機車車牌沒有彎，被告有第一現場照片
    可以證明，那時當原告的兒子及他朋友來時，4、5個人在機
    車附近動手腳把機車車牌弄彎，原告係左後側的車肚被撞擊
    ，因為原告左轉才被撞擊此處。鑑定資料沒有提到機車車牌
    彎的部分。對於中醫收據及恩主攻醫療收據沒有意見。對於
    原告在職證明資料，被告是人力公司的CEO，原告提出的資
    料實際上並沒有這麼高，應為18,640元，且原告不需請求這
    麼久，原告所提的扣繳憑單係97年至98年3月，本件事故係
    98年8月發生。有關原告王智偉所有車號GIB-765號重型機車
    因本件車禍事故受損部分，被告同意賠償原告王智偉機車修
    理費2,500元。被告國中畢業，事發時從事營業小客車，白
    天幫朋友照顧雜貨店，月薪約2萬元，現金給付，沒有證明
    ，晚上開計程車，一個月約28,000元，名下沒有財產。機車
    沒有倒，機車煞車燈沒有壞，警察還沒有來之前，被告就照
    個二張照片，被告只把機車腳架立起來，當時機車駕駛王木
    祥人還在機車上，被告只是過去幫忙，機車係左後輪胎靠近
    腳採發動的地方被撞等語，資為抗辯。併為答辯聲明：(一)原
    告之訴及假執行之聲請均駁回。(二)如受不利判決，被告願供
    擔保，請准宣告免為假執行。
三、兩造不爭執之事實（堪信為真）：
  (一)被告以駕駛計程車為業，於上開時間駕駛車號BV-741號營業
    小客車，沿臺北縣土城市○○路○段由土城往三峽方向行駛
    ，行至土城市○○路○段與大暖路（左轉）、三民路（前方
    右轉）三岔路口時，因疏未注意當時車前狀況及與前車保持
    安全距離，適有王木祥騎乘被告王智偉所有車號GIB-765號
    重型機車後載其妻即被告陳金珠，在被告所駕車輛同向右前
    方行駛，駛至中央路4段與大暖路口（此交岔路口號誌為綠
    燈）時，因見前方與三民路之交岔路口號誌已將轉換為紅燈
    ，即煞車減速滑行準備停等紅燈，被告因此閃煞不及，其車
    右前車頭逕行撞擊王木祥機車左後車身，致原告陳金珠自機
    車後座跌落地上，因此受有右側鎖骨骨折、頭部外傷等傷害
    ，經本院99年度交易字第560 號判處被告業務過失傷害罪刑
    確定（見本院板橋簡易庭100年度司板調字第45號卷第10至1
    7頁之臺北市政府警察局交通事故當事人登記聯單、臺灣省
    臺北縣區車輛行車事故鑑定委員會鑑定意見書、財團法人恩
    主公醫院診斷證明書、起訴書及本院99年度交易字第560號
    刑事判決、本院卷第38至53頁新北市政府警察局土城分局函
    及所附之交通事故卷宗）。
  (二)原告陳金珠因上開事故而支出醫療費用共3,450元、中醫藥
    費2,393元（即人民幣503元，以98年10月8日臺灣銀行人民
    幣現金收盤買入匯率為4.543計算，折合新臺幣2,393元）。
    此有本院板橋簡易庭100年度司板調字第45號卷第19至23頁
    之財團法人恩主公醫院醫藥費用收據、中醫收據及本院卷第
    112頁之臺灣銀行財務部函為證。
  (三)有關原告王智偉所有車號GIB-765號重型機車因本件車禍事
    故受損部分，被告同意賠償原告王智偉機車修理費2,500元
    ，原告王智偉亦同意被告賠償原告王智偉機車修理費2,500
    元（見本院板橋簡易庭100年度司板調字第45號卷第24至25
    頁之機車行車執照、車損維修單據、本院卷第128頁反面）
    。
  (四)原告陳金珠已自被告所駕駛之上開營業小客車之強制汽車責
    任保險領取理賠金3,640元（見本院卷第79至80頁之原告陳
    金珠郵局存摺節本）。
四、按「汽車、機車或其他非依軌道行駛之動力車輛，在使用中
    加損害於他人者，駕駛人應賠償因此所生之損害。但於防止
    損害之發生，已盡相當之注意者，不在此限。」、「因故意
    或過失，不法侵害他人之權利者，負損害賠償責任。」、「
    不法侵害他人之身體或健康者，對於被害人因此喪失或減少
    勞動能力或增加生活上之需要時，應負損害賠償責任。」、
    「不法侵害他人之身體、健康、名譽、自由、信用、隱私、
    貞操，或不法侵害其他人格法益而情節重大者，被害人雖非
    財產上之損害，亦得請求賠償相當之金額。」、「損害賠償
    ，除法律另有規定或契約另有訂定外，應以填補債權人所受
    損害及所失利益為限。」，民法第191條之2、第184條第1項
    前段、第193條第1項、第195條第1項前段、第216條第1項分
    別定有明文。查上開兩造不爭執之事實，已如前述，且被告
    於肇事當日警方製作談話紀錄表時，僅稱：王木祥機車原行
    駛在其平行右邊，突然衝到其車右前方，在其車右前方緊急
    煞車云云，並未指稱當時王木祥機車係欲左轉云云，前後所
    述不一，又證人王木祥於本院99年度交易字第560號案件審
    理時證稱：伊當時是載伊太太陳金珠到土城中央路3段元復
    醫院看病後，從醫院騎乘機車要回土城中央路4段410巷2號7
    樓住處等語，而肇事地點約僅係中央路4段10號附近，是依
    證人王木祥上開所述之行車目的地，王木祥機車當時之行駛
    路線亦應係直行續往其住處方向行駛，而非左轉往與其住處
    路線無連接之大暖路方向行駛，再者，依證人王木祥、原告
    陳金珠於警詢所述，其等係因前方路口已變紅燈減速慢行，
    即遭被告車輛自後追撞，且被告於上開肇事當日警方談話紀
    錄表詢問時亦曾稱：其當時駕車行經中央路、大暖路口時號
    誌是綠燈，前方中央路與三民路口之號誌則是準備要變紅燈
    ，紅燈約兩秒（後）王木祥機車即在其車右前方緊急煞車等
    語，另再參諸二車碰撞地點係在駛越中央路4段與大暖路交
    岔路口之停止線及號誌後行人穿越道前，此有上開肇事現場
    照片可稽，足見王木祥機車當時係已過中央路4段與大暖路
    之交岔路口，煞車減速準備停等前方與三民路之交岔路口紅
    燈號誌，由此益見王木祥機車當時之行車方向係直行續沿中
    央路4段往三峽方向行駛，而非欲左轉大暖路之情甚明，亦
    有本院99年度交易字第560號刑事判決附卷可稽（見本院板
    橋簡易庭100年度司板調字第45號卷第16至17頁）。況依被
    告提出之現場照片4張（見本院卷第95至96頁）係上開事故
    發生後，警察尚未至事故現場前，由被告幫忙將上開機車腳
    架立起來，並予拍照等情，業經被告陳明如上，足見上開現
    場照片所示，係兩車碰撞後，被告將機車腳架立起來之狀況
    ，並非兩車碰撞時之現況，自難僅憑該現場照片即認係王木
    祥騎乘機車未依規定左轉，阻擋被告車子的前方。又本件交
    通事故先後經送臺灣省臺北縣區車輛行車事故鑑定委員會鑑
    定、臺灣省車輛行車事故覆議鑑定委員會覆議結果，亦均認
    被告駕駛營小客車，行經行車管制號誌岔路口，未充分注意
    車前狀況由後撞及前行機車，為肇事原因，王木祥無肇事因
    素等情，亦有本院99年度交易字第560號刑事判決附卷可稽
    （見本院板橋簡易庭100年度司板調字第45號卷第16至17頁
    ）。是被告辯稱：原告（應係王木祥）未依規定左轉，阻擋
    被告車子的前方，原來雙方車子係平行；本件被告與原告各
    有一半的責任等語，即乏依據，洵不可採。則原告主張被告
    業務過失傷害原告，致原告受有上開傷害，爰依侵權行為之
    法律關係請求被告負損害賠償責任等語，洵屬有據。茲就原
    告之請求審酌如下：
  (一)原告陳金珠因上開事故而支出醫療費用共3,450元、中醫藥
    費2,393元（即人民幣503元，以98年10月8日臺灣銀行人民
    幣現金收盤買入匯率為4.543計算，折合新臺幣2,393元）等
    情，已如前述，是原告陳金珠主張其因遭受被告過失傷害，
    而支出5,843元（3,450＋2,393＝5,843），核均屬必要費用
    ，應予准許。至原告陳金珠主張其因上開事故而支出八字肩
    帶及頸圈共1,700元部分，則未據原告陳金珠提出支出八字
    肩帶及頸圈共1,700元之證據予以證明（見本院卷第128頁反
    面），自無可採。
  (二)有關原告王智偉所有車號GIB-765號重型機車因本件車禍事
    故受損部分，被告同意賠償原告王智偉機車修理費2,500元
    ，原告王智偉亦同意被告賠償原告王智偉機車修理費2,500
    元等情，亦已如前述，是原告王智偉依侵權行為之法律關係
    請求被告賠償上開機車修理費2,500元，即屬有據，應予准
    許，逾此部分之請求，尚乏依據，應予駁回。
  (三)無法工作期間之薪資損失：
  1.按「身體或健康受侵害，而減少勞動能力者，其減少及殘存
    勞動能力之價值，不能以現有之收入為準，蓋現有收入每因
    特殊因素之存在而與實際所餘勞動能力不能相符，現有收入
    高者，一旦喪失其職位，未必能自他處獲得同一待遇，故所
    謂減少及殘存勞動能力之價值，應以其能力在通常情形下可
    能取得之收入為標準。」，最高法院61年臺上字第1987號判
    例意旨參照。
  2.依財團法人恩主公醫院100年9月30日(100)恩醫事字第1264
    號函及所附醫師回覆病歷摘要、病患病歷等（見本院卷第11
    3至126頁）所示，原告陳金珠於98年8月9日車禍受傷後，98
    年8月9日因右肩鎖骨遠端骨折至該院急診採用肩帶固定方式
    治療，至98年10月27日門診時骨折已癒合，之後未再回診。
    至99年3月及5月、9月、100年9月21日皆因右肩仍疼痛而繼
    續就醫，因骨折早已愈合，其疼痛乃因右肩長期不動及未做
    復健而有肌腱沾連之肌腱炎發生，持續存在。臨床上常碰到
    因小傷(非重大傷害)之病例，雖經醫療至接近正常，但傷者
    會因仍有不適而沒有回去工作，至於是「不能」或「不願」
    已非醫學上之證據能確切提供，因此常在勞資雙方間，左右
    為難。由此可見，原告陳金珠所受右肩鎖骨遠端骨折經採用
    肩帶固定方式治療後，至98年10月27日門診時骨折已癒合。
    至99年3月及5月、9月、100年9月21日皆因右肩仍疼痛而繼
    續就醫，因骨折早已愈合，其疼痛乃因右肩長期不動及未做
    復健而有肌腱沾連之肌腱炎發生，持續存在。
  3.本件原告陳金珠確因上開車禍事故受有頭部外傷、右肩鎖骨
    遠端骨折等傷害。原告陳金珠所受右肩鎖骨遠端骨折經採用
    肩帶固定方式治療後，至98年10月27日門診時骨折已癒合。
    至99年3月及5月、9月、100年9月21日皆因右肩仍疼痛而繼
    續就醫，因骨折早已愈合，其疼痛乃因右肩長期不動及未做
    復健而有肌腱沾連之肌腱炎發生，持續存在等情，已如前述
    。矧就一般吾人社會經驗常情而言，原告陳金珠於98年10月
    27日骨折癒合前，既須採用肩帶固定方式治療，顯不宜從事
    環保人員之社區清潔工作。至於98年10月27日骨折癒合後，
    原告陳金珠疼痛係因右肩長期不動及未做復健而有肌腱沾連
    之肌腱炎發生，自屬有可歸責於原告陳金珠之事由，原告陳
    金珠自不得據以向被告請求無法工作之薪資損失。另原告陳
    金珠就其主張因本件車禍受傷，有腦震盪而昏迷，醒來後經
    醫囑需配戴八字肩帶四個月以上，且因腰痛及外傷無法下床
    ，需要家人照顧，臥床時間長達四個月等情，並未舉證以實
    說，尚無足採。
  4.原告陳金珠自98年7月17日起至98年8月8日止，任職於威盛
    公司環保人員，每月薪水2萬元等情，有原告陳金珠提出之
    在職證明書附卷可稽（見本院板橋簡易庭100年度司板調字
    第45號卷第18頁），則依一般客觀情形觀察，至少仍可從事
    一般勞動工作，而獲得行政院勞工委員會公布之一般勞工基
    本工資，且被告亦認為原告陳金珠每月薪資應有18,640元，
    故依此計算，原告陳金珠自98年8月9日車禍事故發生起至98
    年10月27日止，為2月又19日，其無法工作期間之薪資損失
    為：49,085元（18,640×2又19/30＝49,085，元以下四捨五
    入）。是原告陳金珠請求無法工作期間之薪資損失49,085元
    ，洵屬有據，應予准許。逾此範圍之請求，為無理由，應予
    駁回。
  (四)精神慰撫金：按「慰撫金之賠償其核給之標準固與財產上損
    害之計算不同，然非不可斟酌雙方身分資力與加害程度，及
    其他各種情形核定相當之數額」（最高法院51臺上字第223
    號判例意旨參照）。本院斟酌原告陳金珠於本件侵權行為（
    過失傷害）發生時年滿57歲（41年生），其受有上開傷害，
    堪認原告精神上受有相當之痛苦。原告陳金珠係小學二年級
    肄業，從事清潔工工作，每月薪水約2萬元，其99年度並無
    所得，名下亦無財產，業經本院依職權向財政部財稅資料中
    心調取其財產所得資料在卷可憑。被告於本件侵權行為發生
    時年滿41歲（57年生），其自陳係國中畢業，事發時從事營
    業小客車，白天幫朋友照顧雜貨店，月薪約2萬元，晚上開
    計程車，一個月約28,000元，財產總額約21萬餘元，亦經本
    院依職權向財政部財稅資料中心調取其財產所得資料在卷可
    憑等兩造之身分、地位、經濟能力及其他情形，認原告請求
    慰撫金賠償（非財產上損失）50萬元，尚屬過高，應核減為
    18萬元，方屬公允，是原告逾此部分之請求，即屬無據，應
    予駁回。
  (五)綜上所陳，原告陳金珠得請求之醫療費用、無法工作期間之
    薪資損失及精神慰撫金等賠償，共計為234,928元（5,843＋
    49,085＋18萬＝234,928）之損害賠償；原告王智偉得請求
    之機車修理費為2,500元。
五、按「保險人依本法規定所為之保險給付，視為被保險人損害
    賠償金額之一部分；被保險人受賠償請求時，得扣除之」、
    「本法所稱請求權人，指下列得向保險人請求保險給付或向
    特別補償基金請求補償之人：一、因汽車交通事故遭致傷害
    者，為受害人本人。」，強制汽車責任保險法第32條、第11
    條第1項第1款分別定有明文。查原告陳金珠已自被告所駕駛
    之上開營業小客車之強制汽車責任保險領取理賠金3,640元
    ，為兩造所不爭執，應信為真。則上開原告陳金珠得請求之
    賠償金額應扣除此3,640元理賠金，始屬允當。是原告僅得
    請求被告賠償231,288元（234,928－3,640＝231,288）。
六、按「給付無確定期限者，債務人於債權人得請求給付時，經
    其催告而未為給付，自受催告時起，負遲延責任。其經債權
    人起訴而送達訴狀，或依督促程序送達支付命令，或為其他
    相類之行為者，與催告有同一之效力。」、「遲延之債務，
    以支付金錢為標的者，債權人得請求依法定利率計算之遲延
    利息。」、「應付利息之債務，其利率未經約定，亦無法律
    可據者，週年利率為百分之五。」，民法第229條第2項、第
    233條第1項前段及第203條定有明文。從而，原告陳金珠依
    侵權行為之法律關係，請求被告給付231,288元，及自起訴
    狀繕本送達之翌日即100年4月9日起至清償日止，按年息百
    分之五計算之利息；原告王智偉依侵權行為之法律關係，請
    求被告給付2,500元，及自起訴狀繕本送達之翌日即100年4
    月9日起至清償日止，按年息百分之五計算之利息，均為有
    理由，均應予准許。逾此部分之請求，即均屬無據，均應予
    駁回。
七、本判決原告陳金珠、王智偉勝訴部分所命給付之金額合計未
    逾50萬元，爰依職權宣告假執行，惟被告陳明願供擔保請准
    宣告免為假執行，亦無不合，爰酌定相當之擔保金額准許之
    。至原告敗訴部分，其假執行之聲請即失所附麗，應予駁回
    。
八、本件事證已臻明確，兩造其餘攻擊、防禦方法及舉證，經本
    院審酌後，認對於判決結果均無影響，爰不一一論述，併此
    指明。
九、據上論結，本件原告之訴為一部有理由，一部無理由。依民
    事訴訟法第79條、第85條第1項但書、第389條第1項第5款、
    第392條第2項，判決如主文。
中    華    民    國   100    年    11    月    17    日
                  民事第二庭    法  官  楊千儀
以上正本係照原本作成。
如對本判決上訴，須於判決送達後20日內向本院提出上訴狀（需
按他造人數附繕本，勿逕送上級法院）。如委任律師提起上訴者
，應一併繳納上訴審裁判費。
中    華    民    國   100    年    11    月    21    日
                                書記官  劉鴻傑